【裁判字號】    94,簡上,298
【裁判日期】    950421
【裁判案由】    傷害
【裁判全文】
臺灣臺南地方法院刑事判決             94年度簡上字第298號
上  訴  人  丙○○
即  被  告
                      7號
上列上訴人因傷害案件，不服本院九十四年度簡字第一九三二號
，中華民國九十四年八月二十四日第一審判決（聲請簡易處刑書
案號：九十四年度偵字第七四二一號），提起上訴，本院管轄第
二審之合議庭判決如下：
    主    文
上訴駁回。
    事    實
一、丙○○前於民國八十四年間，因分別違反肅清煙毒條例案件
    及麻醉藥品管理條例案件，經法院判處有期徒刑三年六月及
    三月，定應執行刑三年七月，於八十五年二月一日確定，於
    八十七年九月四日縮刑期滿假釋出監並付保護管束，惟於假
    釋期間另犯他罪，經法院撤銷假釋，入監執行殘刑，於九十
    三年三月十一日縮短刑期執行完畢。
二、詎丙○○於前開有期徒刑執行完畢後五年內，仍未知悔改，
    其於九十四年三月十六日下午二時許，在臺南市○○○路○
    段二三三巷十四號更生保護會中途之家，因不滿其與友人甲○○聊天之際，遭戊○○（更名前為蔡永南）要求講話小聲
    一點，竟基於傷害人之故意，徒手毆打戊○○之臉部，進而
    與戊○○發生扭打（丙○○未對戊○○提出傷害告訴），致
    戊○○受有左眉毛挫傷（0.8公分ｘ0.5公分）、左上眼瞼上
    方瘀腫（1ｘ0.5公分）及左眼結膜出血之傷害。
三、案經戊○○訴由臺南市警察局第六分局移送臺灣臺南地方法
    院檢察署檢察官偵查後聲請以簡易判決處刑。
    理    由
壹、程序事項：
    按被告以外之人於審判外之陳述，雖不符前四條之規定，而
    經當事人於審判程序同意作為證據，法院審酌該言詞陳述或
    書面陳述作成時之情況，認為適當者，亦得為證據；當事人
    、代理人或辯護人於法院調查證據時，知有第一百五十九條
    第一項不得為證據之情形，而未於言詞辯論終結前聲明異議
    者，視為有前項之同意。刑事訴訟法第一百五十九條之五定
    有明文。查本件告訴人戊○○、甲○○及乙○○等人於警詢
    時之陳述，雖係審判外之陳述，惟被告對其警詢之陳述之證
    據能力，並不爭執，揆諸前開規定，自得作為證據，合先敘
    明。
貳、事實認定：
  一上訴人即被告丙○○經合法傳喚未到庭，惟據其於警詢及本
    院準備程序時固坦承確於上開時、地毆打告訴人戊○○臉部
    之事實，惟矢口否認有何傷害告訴人之犯行，辯稱：是戊○○先出手打我，我是出於正當防才出手云云。惟經本院查
    ：
    (一)上開被告傷害告訴人之犯罪事實，業據告訴人於警詢時指
      訴歷歷（參見警卷第二之二頁），核與證人甲○○於警詢
      證稱「當時因丙○○至我房間找我聊天，因聲音太大聲，
      吵到隔壁房間正在睡覺之戊○○，戊○○因被吵醒，而至
      我房間告訴我與丙○○講話小聲一點，丙○○表示與你無
      關，隨後丙○○、戊○○即發生口角，互相叫罵，戊○○
      一氣之下向丙○○索討之前借貸之新台幣一萬元，丙○○
      回答：我不還你怎麼樣。雙方就開始徒手扭打，我即前往
      勸架，後來已發現戊○○頭額頭、眼睛已受傷」等語（參
      見警卷第三之二頁），證人即現場目擊者乙○○亦於警詢
      中證稱「我在場，當時係因丙○○至王隆榮房間聊天，因
      聲音太大聲，吵到隔壁房間正在睡覺之戊○○，戊○○因
      被吵醒，我前往查看時就看到戊○○徒手打丙○○臉部，
      丙○○就還手，雙方就始徒手扭打，我即前往勸架，後來
      已發現戊○○額頭、眼睛已受傷」等語（參見警卷第四之
      二頁），告訴人之指訴內容與證人甲○○及乙○○之證述
      情節均互核相符，而被告亦自承毆打告訴人，此外，告訴
      人確受有上開之傷害，有十全診所診斷證明書一紙在卷可
      資佐證（參見警卷第七頁），足認告訴人與被告於事實欄
      所載時、地，確有發生扭打，告訴人因此受上開傷勢確因
      被告之傷害行為而造成，應屬無疑。
    (二)次按正當防衛必須對於現在不法之侵害始得為之，侵害業
      已過去，即無正當防衛可言。至彼此互毆，又必以一方初
      無傷人之行為，因排除對方不法之侵害而加以還擊，始得
      以正當防衛論。故侵害已過去後之報復行為，與無從分別
      何方為不法侵害之互毆行為，均不得主張防衛權。最高法
      院30年上字第1040號判例定有明文。本件被告雖一再以其
      所為是正當防，並非傷害云云置辯。惟查，被告係因與
      告訴人發生口角，雙方進而發生扭打互毆等情節，業據證
      人甲○○、乙○○證稱綦詳，業如前述，本案依證人甲○○及乙○○證述內容，固然係告訴人先出手毆打被告，惟
      揆諸前開診斷證明書所載內容，告訴人身體所受傷害部位
      ，均係在頭部或臉部，而本院審酌人體頭部或臉部，依一
      般通常客觀情勢，並非用以攻擊他人所用之部位，被告徒
      手攻擊告訴人頭部及臉部，顯非單純基於排除對方不法侵
      害，而係基於報復之犯意為之，應可認定。揆諸前開最高
      法院判例見解，被告之行為即無正當防衛可言，其辯稱是
      正當防衛云云，顯係卸詞，不足採信。
二、核被告丙○○所為，係犯刑法第二百七十七條第一項之傷害
    罪。又被告有如事實欄所載之前科，有臺灣高等法院被告前
    案紀錄表一份在卷可稽，其於有期徒刑執行完畢後五年內，
    再犯本件有期徒刑以上之罪，為累犯，應依刑法第四十七條
    之規定，加重其刑。原審以被告罪證明確，依刑事訴訟法第
    四百四十九條第一項前段、第四百五十四條第二項，刑法第
    二百七十七條第一項、第四十七條、第四十一條第一項前段
    ，罰金罰鍰提高標準條例第一條前段、第二條，判處被告拘
    役五十五日，並諭知如易科罰金，以銀元三百元折算一日，
    其認事用法，均無違誤，量刑亦屬妥適。被告上訴意旨指摘
    原判決不當，核非可採，其上訴為無理由，應予駁回。
三、被告丙○○經合法傳喚無正當理由而不到庭，爰不待其陳述
    ，逕行判決。
據上論斷，應依刑事訴訟法四百五十五條之一第一項、第三項、
第三百六十八條、第三百七十一條，判決如主文。
本案經檢察官李宗榮偵查後聲請簡易判決處刑；檢察官丁○○到
庭執行職務。
中    華    民    國    95    年    4     月    21    日
                  刑事第八庭    審判長法  官  蘇義洲
                                      法  官  徐文瑞
                                      法  官  洪士傑
以上正本證明與原本無異。
本件不得上訴。
                                      書記官  李佩珊
中    華    民    國    95    年    3     月    25    日


司法院資訊處製作；財團法人民間司法改革基金會備份。
